【裁判字號】    92,訴,204
【裁判日期】    920813
【裁判案由】    損害賠償
【裁判全文】
臺灣臺中地方法院民事判決  九十二年訴字第二○四號
    原      告  乙  ○
                丙  ○
    共      同
    訴訟代理人  蔡奉典律師
    複  代理人  甲○○
    被      告  丁○○  住臺中.
右當事人間因被告過失致死案件，原告提起刑事附帶民事訴訟請求損害賠償事件，由
本院刑事庭移送前來，本院判決如左：
    主      文
被告應給付原告乙○新臺幣伍拾貳萬陸仟捌佰貳拾壹元、原告丙○新臺幣陸拾肆萬柒
仟玖佰柒拾伍元，及均自民國九十一年八月十六日起至清償日止，按週年利率百分之
五計算之利息。
原告其餘之訴駁回。
訴訟費用由被告負擔百分之五十一；餘由原告負擔。
本判決原告勝訴部分，於原告乙○以新臺幣壹拾捌萬元、原告丙○以新臺幣貳拾貳萬
元，為被告供擔保後，得假執行。
原告其餘假執行之聲請駁回。
    事      實
甲、原告方面：
一、聲明：求為判決：被告應給付原告乙○新臺幣（下同）一百二十二萬九千零八十
    三元，另給付原告丙○一百零六萬三千九百四十六元，暨均自附帶民事訴訟起訴
    狀繕本送達被告翌日起至清償日止，按週年利率百分之五計算之利息，並陳明願
    供擔保，請准宣告假執行。
二、陳述：
（一）被告於民國九十年十月十日中午飲酒後，至同日十七時五十分許，呼氣中所含
      酒精濃度達每公升零點二九毫克，已不能安全駕駛，竟仍無照駕駛車牌號碼Ｏ
      Ｌ－六五七八號自用小客車，沿臺中縣沙鹿鎮○○路由東往西自沙鹿鎮往梧棲
      鎮行駛，途經限速五十公里之中棲路與文昌街有號誌管制之交岔路口，本應注
      意車前狀況及時速限制，並減速慢行通過，以避免危險發生，依當時天候及路
      面狀況，又無不能注意之情形，竟疏未注意，仍以六十公里之時速超速行駛，
      致撞及沿文昌街由南往北橫越中棲路，由被害人陳耀駿騎乘之車牌號碼ＥＸＦ
      ─三五七號機車，致被害人人車倒地，機車刮地痕長達三十二點七公尺，並因
      而受有頭部外傷顱內出血之傷害，經送醫急救，延至同年月二十九日不治死亡
      。被告所涉過失致死及酒醉駕駛交通工具等罪，經臺灣臺中地方法院檢察署檢
      察官聲請簡易判決處刑後，由本院判處罪刑在案。
（二）被害人陳耀駿係原告二人之子，其死亡既係因被告之過失行為所致，其間顯有
      相當因果關係，依據民法第一百八十四條第一項前段、第一百九十二條第一項
      及第一百九十四條之規定，原告二人自得請求被告負損害賠償責任。茲將原告
      請求賠償之各項費用及數額分述如次：
  １、原告乙○支出之殯葬費用合計二十二萬六千八百二十一元。
  ２、扶養費：被害人陳耀駿係原告二人之子，於七十二年六月二十五日出生，至九
      十二年六月二十五日滿二十歲，故原告等自九十二年六月二十五日原享有受被
      害人扶養之權利。原告乙○為四十二年一月十五日生，於九十二年六月二十五
      日為五十歲，平均餘命為二十五年。原告丙○為四十四年一月十六日生，於九
      十二年六月二十五日時為四十八歲，平均餘命為三十一歲。又被害人陳耀駿有
      兄弟姐妹二人，被害人原應負三分之一法定扶養義務，以臺灣地區國民消費平
      均額每人每年為七萬三千一百四十五元計算結果，被害人陳耀駿對原告乙○、
      丙○應負之扶養義務分別為四十萬零二千二百六十二元及四十六萬三千九百四
      十六元，被告自應分別賠償原告二人該等金額。
（三）慰撫金：原告二人係被害人陳耀駿之父母，其等因愛子驟逝，所受精神上之痛
      苦自非筆墨所能形容，爰依據民法第一百九十四條規定，請求被告分別賠償其
      二人精神慰撫金各一百三十萬元。
（四）綜上所述，被告本應賠償原告乙○一百九十二萬九千零八十三元及原告丙○一
      百七十六萬三千九百四十六元，惟原告等已受領強制汽車責任保險之賠償金一
      百四十萬元，故其二人向被告求償之金額應各減少七十萬元，爰依前揭條文規
      定，請求被告分別賠償原告二人如聲明所示之金額。
三、證據：提出免用統一發票收據四紙、估價單二紙、收據、戶口名簿、因侵權行為
    受害請求撫養費之計算參考資料及臺灣地區光復後歷年簡易生命表平均餘命各乙
    份（以上均影本）為證。
乙、被告方面：被告未於言詞辯論期日到場，亦未提出書狀作何聲明及陳述。
丙、本院依職權調閱被告被訴過失致死等罪歷審及偵查卷宗（含本院沙鹿簡易庭九十
    一年度沙交簡字第四號、本院九十一年度沙交簡上字第二五三號、臺灣臺中地方
    法院檢察署九十年度相字第一五六二號、九十一年度偵字第五六四八號偵查卷）
    ，並向財政部臺灣省中區國稅局沙鹿稽徵所查詢兩造九十年度綜合所得稅各項所
    得清單及歸戶財產查詢清單。
    理      由
一、本件被告經合法通知，未於言詞辯論期日到場，核無民事訴訟法第三百八十六條
    所列各款情形，爰依原告之聲請，由其一造辯論而為判決。
二、按訴狀送達後，原告不得將原訴變更或追加他訴，但擴張或減縮應受判決事項之
    聲明者，不在此限，民事訴訟法第二百五十五條第一項第三款定有明文。本件原
    告於九十一年八月十五日提起本件附帶民事訴訟時，係請求被告給付原告乙○一
    百二十萬元及被告丙○八十萬元，嗣於九十二年一月三十日提出準備書狀，請求
    被告應給付原告二人各為訴之聲明所示之金額，及自附帶民事訴訟起訴狀繕本送
    達翌日起至清償日止，按週年利率百分之五計算之利息，核屬擴張應受判決事項
    之聲明，合於前揭條文之規定，自應予准許。
三、原告主張被告於九十年十月十日十七時五十分許，因飲酒致無法安全駕駛，竟仍
    駕駛車牌號碼ＯＬ－六五七八號自用小客車，沿臺中縣沙鹿鎮○○路由東往西行
    駛，途經中棲路與文昌街有號誌管制之交岔路口，疏未注意車前狀況及減速慢行
    ，而超速行駛，致撞及沿文昌街由南往北橫越中棲路，由被害人陳耀駿騎乘之車
    牌號碼ＥＸＦ─三五七號機車，致被害人受有頭部外傷顱內出血之傷害，經送醫
    急救後不治死亡，被告所犯過失致死及酒醉駕駛交通工具等罪，業經本院判處罪
    刑，另原告二人為被害人之父母等事實，有原告提出之戶口名簿附卷可稽，且經
    本院調閱被告被訴過失致死等罪之刑事偵查及歷審案卷查明屬實，被告已於相當
    時期受合法之通知，而於言詞辯論期日不到場，亦未提出書狀作何答辯，依據民
    事訴訟法第二百八十條第一項前段及第三項規定，自應視同自認原告主張之上開
    事實，則堪認原告前揭主張為真實。
四、按行車時速，應依標誌之規定。又汽車行駛時，駕駛人應注意車前狀況，並隨時
    採取必要之安全措施。再汽車駕駛人飲酒後其吐氣所含酒精成份超過每公升０‧
    二五毫克以上者，不得駕車，道路交通安全規則第九十三條第一項前段、第九十
    四條第三項、第一百十四條第二款分別定有明文。被告於九十年十月十日中午曾
    飲用約衛生杯半杯之金門高梁酒，且於經警查獲後經檢測結果，其吐氣所含酒精
    濃度已達每公升０．二九毫克等情，除據其於被訴過失致死案件警訊時供陳明確
    （見臺灣臺中地方法院檢察署九十年度相字第一五六二號案卷（下稱相驗卷）第
    九頁），復有酒精濃度測試紙一份附該相驗卷第十五頁可稽。又本件事故發生之
    路段限速為時速五十公里，且為有號誌管制之交岔路口，有道路交通事故調查報
    告表附上開相驗卷第十二頁足憑，被告明知已飲酒，仍違規駕駛前揭自用小客車
    行駛至該路段，而事發當時天候為晴，有暮光，該路段之視距良好，路面無障礙
    亦無缺陷，有上開道路交通事故調查報告表可供參佐，故被告並無不能注意遵守
    行車速度規定及車前狀況之情形，惟被告竟疏未注意，以時速六十公里之速度（
    見被告於前揭刑事案件警訊時之供述，附上開相驗卷第七頁反面）超速駕車，因
    而肇事致被害人陳耀駿死亡，自難辭過失之咎。又本件事故經臺灣省臺中縣區車
    輛行車事故鑑定委員會鑑定結果，亦認被告飲酒後酒精濃度過量，無照駕駛自小
    客車，途經肇事地段交岔路口，未注意車前情況謹慎行駛，且超速駕車，違反前
    開規定，有該委員會九十一年一月三十一日中縣鑑字第九００七五六號函附上開
    相驗案卷內足憑，益證被告就本件車禍之發生確有過失。再被害人陳耀駿係因本
    件車禍受有頭部外傷顱內出血之傷害，經送醫後不治死亡，已如前述，則該被害
    人之死亡與被告之過失行為間有相當因果關係，亦堪認定。
五、按因故意或過失，不法侵害他人之權利者，負損害賠償責任。又因不法侵害他人
    致死，對於支出殯葬費之人，亦應負損害賠償責任；不法侵害他人致死者，對於
    支出醫療及增加生活上需要之費用或殯葬費之人，亦應負損害賠償責任；被害人
    對於第三人負有法定扶養義務者，加害人對於該第三人亦應負損害賠償責任；再
    不法侵害他人致死者，被害人之父、母、子、女及配偶，雖非財產上之損害，亦
    得請求賠償相當之數額。民法第一百八十四條第一項前段、第一百九十二條第一
    項、第二項及第一百九十四條分別定有明文。依前所述，被告對於本件車禍之發
    生既有過失，自應依前揭規定，負損害賠償責任。茲就原告主張之各項請求應否
    准許，析述如下：
（一）殯葬費部分：原告乙○主張因被害人陳耀駿死亡，支出殯葬費二十二萬六千八
      百二十一元，業據其提出免用統一發票收據四件、收據及估價單各一件為證，
      經核均屬收殮及埋葬所必須之費用，並符合國人慎終追遠、祭拜先人之習俗，
      則原告乙○請求被告賠償其所支出之殯葬費用二十二萬六千八百二十一元部分
      ，即屬有據，應予准許。
（二）法定扶養費用：
  １、按直系血親相互間、夫妻相互間均互負扶養義務；負扶養義務者有數人，而其
      親等同一時，應各依其經濟能力，分擔義務；分別為民法第一千一百十四條第
      一款、第一千一百十五條第三項、第一千一百十六條之一所明定，另依同法第
      一千一百十七條規定，受扶養權利者為直系血親尊親屬時，並不以無謀生能力
      為要件，惟仍受「不能維持生活」之限制（最高法院六十二年十月十六日六十
      二年度第二次民庭庭推總會決議意旨可供參照）。本件被害人陳耀駿（七十二
      年六月二十五日生）係原告乙○（四十二年一月十五日生）、丙○（四十四年
      一月十六日生）之子，除被害人之外，原告二人尚育有已成年之子女二人，有
      原告二人提出之戶口名簿一份附卷可稽。惟原告乙○現為油漆師傅，每月收入
      約三萬元等情，業據其於本院九十二年四月二十二日言詞辯論期日陳明，且其
      尚擁有四筆土地及一棟房屋等情，有財政部臺灣省中區國稅局沙鹿稽徵所九十
      二年二月十八日中區國稅沙鹿二字第０九二０００四五六七號函檢附之原告乙
      ○歸戶財產查詢清單一份附卷可憑，足見原告乙○尚非不能以自己之收入及財
      產維持生活，依據民法第一千一百十七條第一項之規定及前揭說明，其自無受
      扶養之權利。從而，原告乙○請求被告賠償其所受扶養費之損害四十萬二千二
      百六十二元部分，於法即難謂有據，不應准許。
  ２、至原告丙○為家庭主婦，並無工作，亦無謀生能力，且名下無任何資產等情，
      業有前述財政部臺灣省中區國稅局沙鹿稽徵處函文檢附之歸戶財產查詢清單一
      份在卷足憑。被告就原告丙○不能維持生活一節，亦未到庭或以書狀爭執，則
      原告丙○主張被害人陳耀駿於九十二年六月二十五日成年後，對其負有法定扶
      養義務，請求被告賠償其所受扶養費之損害，即屬有據。又原告丙○於被害人
      陳耀駿成年日起之扶養義務，應由該被害人、其配偶即原告乙○及原告二人之
      另二名已成年子女平均分擔，則被害人陳耀駿對原告丙○應負擔四分之一之法
      定扶養義務，原告丙○主張該被害人對其負有三分之一之法定扶養義務，並非
      可採。另原告丙○於被害人陳耀駿成年時，年滿四十八歲，依本院職務上已知
      之九十年臺灣省簡易生命表所示，四十八歲女性之平均餘命為三二．三八年，
      則原告丙○請求三十一年之扶養費，較其平均餘命為短，自應准許。原告丙○
      主張應依臺灣地區國民消費平均每人每年之消費額七萬三千一百四十五元為計
      算法定扶養費之基礎，並請求一次給付三十一年之扶養費，經依霍夫曼式扣除
      中間利息（第一年不扣除中間利息之年別百分之五複式霍夫曼計算法），原告
      丙○一次可請求受被害人扶養之扶養費為三十四萬七千九百七十五元（計算式
      ：73145Ⅹ19.0000000（此為應受扶養三十一年之霍夫曼係數）／4（負扶養義
      務者之人數）＝347975元，元以下四捨五入），則原告丙○請求被告賠償之扶
      養費用在上開數額之範圍內，為有理由；逾此範圍之請求則為無理由，不應准
      許。
（三）精神慰撫金：被害人陳耀駿係原告之子，死亡時未滿二十歲，尚由原告扶養及
      培育中，竟未得見陳耀駿成年，即遽遭喪子之痛，白髮人送黑髮人，其精神所
      受痛苦之深鉅乃不言可喻，是原告二人謂其等因愛子遭被告過失不法侵害致死
      ，而精神上受有痛苦，自屬有據。查原告乙○為國小畢業，現擔任油漆師傅，
      每月收入大約三萬元；原告丙○未受教育，為家庭主婦，未出外工作等情，已
      據原告於本院九十二年四月二十二日言詞辯論期日陳明，另被告於本院九十一
      年度沙交簡字第二五三號刑事案件九十一年七月二十五日訊問期日供稱其不識
      字，為國中畢業，係技藝班畢業，已婚且有二子（見該案卷二十二頁之訊問筆
      錄）。又被告及原告丙○名下均無財產，被告乙○之財產狀況，則有前述財政
      部臺灣省中區國稅局沙鹿稽徵所函文檢附之兩造歸戶財產查詢清單共三紙在卷
      供參，本院審酌兩造前述教育程度、經濟能力、社會地位等一切情狀，認原告
      各請求慰撫金一百三十萬元為過高，應予核減為各一百萬元，方屬公允，逾此
      數額之請求，為無理由。
（四）基上，原告乙○所得請求之損害賠償為一百二十二萬六千八百二十一元、原告
      丙○所得請求之損害賠償為一百三十四萬七千九百七十五元，因原告於本件車
      禍發生後，業已領取強制汽車責任險理賠金一百四十萬元，是原告各均已獲償
      七十萬元，依強制汽車責任保險法第三十條：「保險人依本法規定給付之保險
      金，視為加害人或被保險人損害賠償金額之一部分；加害人或被保險人受賠償
      請求時，得扣除之」及民法第二百七十四條之規定，原告所得請求賠償之金額
      自均應扣除其已領取之強制汽車責任險理賠金各七十萬元，從而，原告乙○所
      得請求被告賠償之金額為五十二萬六千八百二十一元、原告丙○所得請求被告
      賠償之金額為六十四萬七千九百七十五元。
六、綜上所陳，原告依侵權行為之法律關係，請求被告給付原告乙○五十二萬六千八
    百二十一元、給付原告丙○六十四萬七千九百七十五元，及均自九十一年八月十
    六日（即附帶民事訴訟起訴狀繕本送達被告翌日）起至清償日止，按週年利率百
    分之五計算之法定遲延利息，洵屬有據，應予准許。逾此部分之請求，尚屬無憑
    ，為無理由。
七、原告陳明願供擔保，聲請宣告假執行，就其勝訴部份，核無不合，爰酌定相當之
    擔保金額宣告之；至原告敗訴部分，其假執行之聲請即失所附麗，應予駁回。
八、據上論結，本件原告之訴為一部有理由，一部無理由，依民事訴訟法第三百八十
    五條第一項前段、第七十九條但書、第三百九十條第二項，判決如主文。
中      華      民      國    九十二    年      八      月    十三      日
                                    臺灣臺中地方法院民事第一庭
~B法      官
右為正本，係照原本作成。
如對本判決上訴，須於判決送達後二十日內，向本院提出上訴狀，同時表明上訴理由
；如已於本判決宣示後送達前提起上訴者，應於判決送達後十日內補具上訴理由（並
按他造當事人之人數附繕本）。
中      華      民      國    九十二    年      八      月    十三      日
~B法院書記官


司法院資訊處製作；財團法人民間司法改革基金會備份。
